臺灣高雄地方法院刑事判決　　　　　　　　　　　　　九十一年度自字第二五號
　　自　訴　人　丙○
　　被　　　告　乙○○
右列被告因詐欺案件，經自訴人提起自訴，甲○判決如左：
    主  文
乙○○意圖為自己不法之所有，以詐術使人將本人之物交付者，處有期徒刑參月，如
易科罰金，以參佰元折算壹日。
    事  實
一、乙○○本係以開計程車為業，因生意欠佳，無力支付該車之貸款，乃意圖為自己
    不法之所有，於民國八十六年間，得知丙○經營「曾順機車出租行」欠缺人手後
    ，即向丙○佯稱欲在丙○所經營之機車店幫忙，而向丙○借款新台幣（下同）十
    五萬元，並表明該筆借款由丙○自每月薪資中扣除五千元抵償，致丙○陷於錯誤
    ，而將十五萬元如數交付予乙○○。惟乙○○上班未及一個月即無故離職，且未
    與丙○聯絡，亦未清償前開借款，丙○始知受騙。
二、案經自訴人丙○向甲○提起自訴。
    理  由
一、訊據被告乙○○固坦承曾因開計程車之生意欠佳，無法繳納車輛貸款，而向自訴
    人丙○借款十五萬元，且在自訴人所經營之機車店幫忙，自每月薪資扣除五千元
    抵債之事實，惟矢口否認有何詐欺之犯行，辯稱：其係自八十四年四月起至八十
    六年二月止在自訴人經營之店內工作，開始工作時就向自訴人借款十五萬元，所
    欠款項應以清償一半左右云云。惟查：右揭事實，業據自訴人於甲○調查、審理
    中指訴綦詳，核與被告所供：當初係因向自訴人借款十五萬元而在自訴人所經營
    之機車行工作，以每月薪資中之五千元抵償等情相符，又自訴人所經營之機車行
    於八十五年十二月二十四日始向高雄市政府申請設立登記，於八十六年六月間，
    即因海軍第一軍區司令部之函文而遷離軍區等情，有自訴人提出之高雄市政府商
    業登記規費繳款書、海軍第一軍區司令部令三份附卷可稽，足認自訴人稱被告係
    自八十六年起始在其所經營之機車行工作，且工作時間不可能有進二年之久非虛
    ，況被告於九十一年七月八日甲○訊問時，亦供稱係於八十六年間至自訴人經營
    之機車行工作，益足徵被告辯稱八十四年即在自訴人所經營之機車行工作云云，
    不可採信。再被告於經自訴人尋獲後，曾簽發面額十五萬元之本票予自訴人，為
    自訴人陳明在卷，且有本票一紙附卷可稽，被告亦坦認該張本票係於離職後一、
    二年簽發予自訴人，用以清償前欠款項在卷，如被告確曾在自訴人所經營之機車
    行工作一年多而以薪資抵償七萬餘元，何以仍願簽發十五萬元之本票予自訴人？
    顯見被告辯稱已因工作而償還自訴人半數欠款云云不足採信，自訴人指稱被告於
    借得上開款項後旋離職且未清償任何款項等語，堪可採信。綜上，被告當初既係
    以在自訴人所經營之機車行內工作，以薪資清償借款而向自訴人借得上開款項，
    惟於借得款項後一個月內即離職，且未清償半毛，其有向自訴人施用詐術，主觀
    上有為自己不法所有之意圖甚明，是本件事證明確，被告犯行已堪認定，應依法
    論科。
二、核被告所為，係犯刑法第三百三十九條第一項詐欺取財罪。爰審酌被告犯罪動機
    、目的，自八十六年借款迄今仍為清償分文，對自訴人造成財產損害，及犯罪後
    猶圖卸責等一切情狀，酌情量處如主文所示之刑。又刑法第四十一條業已於九十
    年一月十日修正公布，並於同年月十二日生效，其第一項前段規定為「犯最重本
    刑為五年以下有期徒刑以下之刑之罪，而受六個月以下有期徒刑或拘役之宣告，
    因身體、教育、職業、家庭之關係或其他正當事由，執行顯有困難者，得以一元
    以上三元以下折算一日，易科罰金。」，本件被告犯罪時間雖在上開條文修正生
    效前，然依刑法第二條第一項前段規定，行為後法律有變更者，應適用裁判時之
    法律，故依刑法第二條第一項前段之規定，就被告所宣告之刑併以諭知易科罰金
    之折算標準。
據上論斷，應依刑事訴訟法第四百四十三條、第二百九十九條第一項前段，刑法第二
條第一項前段、第三百三十九條第一項、第四十一條第一項，罰金罰鍰提高標準條例
第一條前段、第二條，判決如主文。
中      華      民      國    九十一    年      八      月      三十    日
                                  臺灣高雄地方法院刑事第一庭
                                          法  官  黃  悅  璇
右正本證明與原本無異。
如不服本判決，應於判決送達後十日內，向甲○提出上訴狀。
                                          書記官  沈      蘊
中    華    民    國      九十一      年      八      月  三十      日
附錄法條：
刑法第三百三十九條第一項
意圖為自己或第三人不法之所有，以詐術使人將本人或第三人之物交付者，處五年以
下有期徒刑、拘役或科或併科一千元以下罰金。
